臺灣臺中地方法院民事判決　九十三年訴字第七○○號
　　原　　　告　保證責任臺中市第二信用合作社
　　法定代理人　甲○○
　　訴訟代理人　乙○○
　　　　　　　　丁○○
　　被　　　告　丙○○
右當事人間請求清償借款事件，經本院於民國九十三年六月九日言詞辯論終結，判決
如左：
    主      文
被告應給付原告新臺幣壹佰拾捌萬陸仟柒佰肆拾陸元，及自民國九十二年五月三日
起至清償日止，按年息百分之八點五計算之利息，並自民國九十二年五月三日起至清
償日止，按上開利率百分之二十計算之違約金。
訴訟費用由被告負擔。
本判決於原告以新臺幣肆拾柒萬元為被告供擔保後，得假執行。但被告如以新臺幣壹
佰拾捌萬陸仟柒佰肆拾陸元為原告預供擔保，得免為假執行。
    事      實
一、原告方面：
  (一)聲明：除假執行擔保金額外，如主文所示。
  (二)陳述：
  1.被告於民國九十二年二月七日向原告借款新臺幣（下同）三百六十二萬元，並約
    定清償日為一百零五年八月二十九日，利息按年息百分之八點六，再減碼百分之
    一，共計百分之八點五計算，嗣後隨原告基本放款利率調整而調整，並自調整後
    之年利率重新計算利率。償還方法：自借款日起按月付息，並約定遲延還本或付
    息時，逾期六個月以內部分，按約定利率百分之十，逾期六個月部分，就超過部
    分，按約定利率百分之二十，加付違約金，經被告立有同一內容之借據乙紙，及
    交原告收執。
  2.詎被告自九十年三月七日起，即未繳息，尚餘本金三百六十一萬零五百四十二元
    ，及如前開所述之利息、違約金等（調整後之基本放款利率仍為百分之八點六，
    減百分之一，亦計為百分之八點五），迭經催討均未置理，依約定書第五條第一
    款之約定，任何一宗債務不依約清償本金、利息，借款視為全部到期，雖經原告
    就被告之財產聲請強制執行，並就拍賣所得之金額分配得款二百九十九萬七千零
    九十元，先清償部分本金及計算至九十二年五月二日為止之利息及違約金，剩餘
    本金一百三十八萬六千七百四十六萬元，及翌日起算之利息及違約金未獲清償，
    被告依法自應清償如訴之聲明所示之本金、利息、違約金之債務。
  (三)證據：提出借據、約定書、本院民事執行處通知、原告基本放款利率調整表各一
    紙為證。
二、被告方面：
  (一)聲明：
  1.原告之訴及假執行之聲請均駁回。
  2.如受不利判決，願供擔保請准宣告免為假執行。
  (二)陳述：
  1.被告雖協同配偶王柏懷向原告借款，然被告之財產既經原告聲請拍賣，是原告再
    向被告求償，為不合理。
  2.原告拍賣被告之財產時，應將被告所積欠之利息併入計算始符合公平。
    理      由
一、原告主張被告於九十二年二月七日向原告借款三百六十二萬元，並約定清償日為
    一百零五年八月二十九日，利息按年息百分之八點六，再減碼百分之一，共計八
    點五計算，嗣後隨原告基本放款利率調整而調整，並自調整後之年利率重新計算
    利率。償還方法：自借款日起按月付息，並約定遲延還本或付息時，逾期六個月
    以內部分，按約定利率百分之十，逾期六個月部分，就超過部分，按約定利率百
    分之二十，加付違約金。被告自九十年三月七日起，即未繳息，尚餘本金三百六
    十一萬零五百四十二元，及如前開所述之利息、違約金等（調整後之基本放款利
    率仍為百分之八點六，減百分之一，亦計為百分之八點五），迭經催討均未置理
    ，依約定書第五條第一款之約定，任何一宗債務不依約清償本金、利息，借款視
    為全部到期等情，提出借據、約定書、原告基本放款利率調整表各一紙為證，並
    為被告所不爭執，堪信屬實。復查，原告又主張其事後就被告之財產聲請強制執
    行，並就拍賣所得之金額分配得款二百九十九萬七千零九十元，先清償部分本金
    及計算至九十二年五月二日為止之利息及違約金，剩餘本金一百三十八萬六千七
    百四十六元，及翌日起算之利息及違約金未獲清償等情，提出本院民事執行處通
    知（含強制執行分配表）一紙為證，顯見原告透過強制執行程序，已依序就被告
    所積欠已到期違約金、利息、本金為抵充清償，是被告抗辯原告聲請強制執行時
    ，未將被告所積欠之利息及違約金清償云云，自非有據，尚難採信。
二、按消費借貸者，謂當事人一方移轉金錢或其他代替物之所有權於他方，而約定他
    方以種類、品質、數量相同之物返還之契約，民法第四百七十四條第一項定有明
    文；本件被告向原告借款，既自九十年三月七日起，即未依約清償利息，經催討
    均未置理，依上開約定，借款視為全部到期，茲原告已就被告之財產聲請強制執
    行拍賣所得之金額，分配得款二百九十九萬七千零九十元，先清償部分本金及計
    算至九十二年五月二日之利息及違約金後，剩餘本金一百三十八萬六千七百四十
    六元，及翌日起算之利息及違約金未獲清償，被告既然尚有積欠原告債務，自應
    依法為清償，始得謂債務消滅，其抗辯其所有之財產已經原告聲請拍賣，原告不
    得再為求償云云，顯非有據。從而，原告依消費借貸契約請求被告給付借款一百
    三十八萬六千七百四十六元，及自九十二年五月三日起至清償日止，按年息百分
    之八點五計算之利息，並自同日起至清償日止，按上開利率百分之二十計算之違
    約金，為有理由，應予准許。
三、兩造陳明願供擔保請為宣告假執行或免為假執行，經核均與規定相符，爰分別酌
    定相當之擔保金額予以宣告。
四、據上論結，本件原告之訴為有理由，依民事訴訟法第七十八條、第三百九十條第
    二項、第三百九十二條之規定，判決如主文。
中　　　華　　　民　　　國　　九十三　　年　　　六　　　月　　二十三　　日
                                臺灣臺中地方法院民事第三庭
~B法　　　官　許　石　慶
右為正本係照原本作成
如不服本判決，應於判決送達後二十日內，向本院提出上訴狀。
中　　　華　　　民　　　國　　九十三　　年　　　六　　　月　　二十四　　日
~B法院書記官
